臺灣板橋地方法院民事判決　　　　　　　96年度訴字第1819號
原　　　告　丙○○
訴訟代理人　乙○○
被　　　告　甲○○
上列當事人間請求清償借款事件，本院於民國96年10月23日言詞
辯論終結，判決如下：
    主  文
被告應給付原告新臺幣壹佰伍拾萬元，及自民國九十六年五月十
四日起至清償日止，按年息百分之五計算之利息。
訴訟費用由被告負擔。
    事實及理由
一、程序方面：原告於訴狀送達後，將訴之聲明由「被告應給付
    原告新臺幣（下同）1,500,000 元，及自民國96年5 月13日
    起至清償日止，按週年利率5%計算之利息」，變更為「被告
    應給付原告1,500,00 0元，及自96年5 月14日起至清償日止
    ，按週年利率5%計算之利息」，屬減縮應受判決事項之聲明
    ，核其請求之基礎事實同一，亦不甚礙被告之防禦及訴訟之
    終結，依民事訴訟法第255 條第1 項第2 、3 、7 款之規定
    ，應予准許。
二、本件原告起訴主張：緣被告於95年11月13日向原告借款2,00
    0,000 元，約定償還日期為96年5 月13日，未料被告屆期僅
    返還500,000 元，並要求原告准予分期付款，且交付原告面
    額500,000 元（兌現日期96年5 月31日）及1,000,000 元（
    兌現日期96年9 月30日）之支票，惟上開支票屆期均遭拒絕
    給付，原告雖以存證信函限期催討，被告仍置之不理等語。
    並聲明：被告應給付原告1,500,000 元，及自96年5 月14
    日起至清償日止，按年息5%計算之利息。
三、被告則以：查原告原欲入股訴外人吉立兒美語文理短期補習
    班2,000,000 元，嗣因故雙方協商此筆入股金暫時改為借款
    ，兩造並協議上開借款分期付款償還。而被告於95年11月13
    日、95年12月13日、96年1 月13日、96年2 月13日、96年3
    月13日、96年4 月13日、96年5 月13日分別以台灣銀行土城
    行支票共計清償455,000 元；又於96年5 月10日、6 月7 日
    由被告板橋市農會電匯現金400,000 元及100,000 元予原告
    復華銀行臺北分行帳戶；另於96年5 月11日以現金100,000
    元當面交付原告，則被告業已清償原告1,055,000 元等語，
    資為抗辯。
四、原告起訴主張被告於95年11月13日向原告借款2,000,000 元
    ，約定償還日期為96年5 月13日，被告屆期僅返還500,000
    元，並要求分期償還，且交付原告面額500,000 元、1,000,
    000 元之支票，惟上開支票屆期均遭拒絕給付等語，被告對
    於其有簽立借據乙節固不爭執，然另以上開情詞資為抗辯，
    是本件所應審究者，為被告是否已清償部分款項，茲敘述如
    下。
五、按各當事人就其所主張有利於己之事實，均應負舉證之責，
    故一方已有適當之證明者，相對人欲否認其主張，即不得不
    更舉反證。故原告對於自己主張之事實已盡證明之責後，被
    告對其主張，如抗辯其不實並提出反對之主張者，則被告對
    其反對之主張，亦應負證明之責，此為舉證責任分擔之原則
    。若原告於起訴原因已有相當之證明，而被告於抗辯事實並
    無確實證明方法，僅以空言爭執者，當然認定其抗辯事實之
    非真正，而應為被告不利益之裁判（最高法院18年上字第16
    79號、18年上字第2855號、19年上字第2345號判例意旨參照
    ）。經查，原告主張之前揭事實，業據提出與所述相符之借
    據證明書及本票、支票暨退票理由單各1 紙等影本為證，而
    被告雖辯稱其僅有陸續還款，並提出存摺、對帳單、支票存
    根等影本為證，然原告則陳稱上述款項係用以給付薪資及補
    貼銀行貸款等語，是觀諸被告所提還款明細之資料，給付日
    期為每月1 次、金額均為35,000元或70,000元，且其中第1
    筆款項之給付時間為95年11月13日，係在被告簽立借據（95
    年11月16日）之後，是倘被告給付之款項係用以清償系爭借
    款，此還款之紀錄應表徵於借據其上，始屬當然，且一般交
    付款項之原因眾多，是被告交付上開款項僅能證明兩造間有
    金錢往來，惟該等款項是否確係用以清償本件借款，仍非無
    疑，則被告並未舉出其他確切證據以實其說，自難認其空言
    所辯，可堪採取，是原告前開之主張，堪信為真實。
六、次按借用人應於約定期限內，返還與借用物種類、品質、數
    量相同之物，未定返還期限者，借用人得隨時返還，貸與人
    亦得定1 個月以上之相當期限，催告返還，民法第478 條定
    有明文。從而，原告依借貸之法律關係，請求被告給付原告
    1,500,000 元，及自96年5 月14日（清償期為96年5 月13日
    ）起至清償日止，按年息5%計算之利息，即屬於法有據，為
    有理由，應予准許。
七、本件事證已臻明確，兩造其餘之攻擊或防禦方法及未經援用
    之證據，經本院斟酌後，認均不足以影響本判決之結果，自
    無逐一詳予論駁之必要，附此敘明。
八、據上論結，本件原告之訴為有理由，依民事訴訟法第78條，
    判決如主文。
中　　華　　民　　國　　96　　年　　11　　月　　16　　日
                  民事第三庭    法　官　邱靜琪
以上正本係照原本作成
如對本判決上訴，須於判決送達後20日內向本院提出上訴狀
中　　華　　民　　國　　96　　年　　11　　月　　16　　日
                                書記官　白俊傑
